【裁判字號】    98,交易,766
【裁判日期】    981231
【裁判案由】    過失致死
【裁判全文】
臺灣臺中地方法院刑事判決             98年度交易字第766號
公  訴  人  臺灣臺中地方法院檢察署檢察官
被      告  甲○○
上列被告因過失致死案件，經檢察官提起公訴（98年度調偵字第
447 號）後，經裁定改依簡式審判程序審理，判決如下：
    主    文
甲○○因過失致人於死，處有期徒刑拾月。緩刑年，並應於民
國98年12月28日前向丁○○給付新臺幣陸拾萬元，及於99年1 月
25日前向丁○○給付新臺幣壹佰柒拾萬元，如有一期未履行視為
全部到期。
    犯 罪 事 實
一、甲○○於民國98年3 月30日上午，駕駛車號6057－UR號自用
    小客車，沿臺中縣龍井鄉○○○路339 巷由北往南方向行駛
    ，於同日上午7 時45分許，行駛至臺中縣龍井鄉○○○路33
    9 巷與中山二路路口前，本應注意汽車行駛時，駕駛人應注
    意車前狀況，並隨時採取必要之安全措施；及汽車行駛至無
    號誌之交岔路口，支線道車應暫停讓幹道車先行，而依當時
    天氣晴朗，日間有自然光，路面乾燥、無缺陷及無障礙物，
    視距良好，又無不能注意之情形，詎其能注意，竟疏未注意
    車前狀況及讓幹道車先行，貿然通過該交岔路口，適有丙○○騎乘車號OBP －139 號重型機車，沿臺中縣龍井鄉○○○
    路由西往東方向通過上開交岔路口，閃避不及而撞擊甲○○
    所駕駛自用小客車之右前車門板等處，因而人車倒地，受有
    顱腦挫傷等傷害，經送醫救治，仍於同日上午8 時40分不幸
    死亡。甲○○於肇事後，在未經有偵查權之機關或公務員發
    覺為犯嫌前，向到場處理本件車禍之臺中縣警察局烏日分局
    龍井分駐所警員陳明其為肇事者及肇事經過，並願接受裁判
    。
二、案經甲○○之父丁○○訴由臺灣臺中地方法院檢察署檢察官
    偵查起訴。
    理    由
一、上揭犯罪事實，業據被告甲○○於警詢、偵查中、本院準備
    程序及審理時均坦承不諱，核與告訴人即被害人丙○○之父
    丁○○於警詢、偵查中指訴之情節相符，並有道路交通事故
    現場圖、道路交通事故調查報告表(一)(二)、車號查詢汽車車籍
    資料、證號查詢汽車駕駛人資料、車號查詢重型機車車籍資
    料、證號查詢機車駕駛人資料、光田綜合醫院法醫參考病歷
    摘要各1 份及現場照片32張附卷可參。被害人丙○○確因本
    件車禍受有顱腦挫傷等傷害，經送醫救治，仍於同日上午8
    時40分不幸死亡，經臺灣臺中地方法院檢察署檢察官督同檢
    驗員相驗無訛，並製有相驗筆錄、相驗屍體證明書、檢驗報
    告書各1 份，且有光田綜合醫院法醫參考病歷摘要1 份在卷
    足憑。按汽車行駛時，駕駛人應注意車前狀況，並隨時採取
    必要之安全措施；車輛行至無號誌之交岔路口，支線道車應
    暫停讓幹線道車先行，道路交通安全規則第94條第3 項及第
    102 條第1 項第2 款分別定有明文。被告於前開時間，駕駛
    前揭自用小客車，沿臺中縣龍井鄉○○○路339 巷由北往南
    方向行駛，於同日上午7 時45分許，行駛至上述交岔路口前
    ，本應注意上述規定，而依當時之情形，又無不能注意之情
    事，竟疏未注意，貿然通過該交岔路口，致丙○○閃避不及
    而撞擊甲○○所駕駛自用小客車之右前車門板等處，因而人
    車倒地而受有顱腦挫傷等傷害，經送醫救治，仍於同日上午
    8 時40分不幸死亡，被告上開駕駛行為顯有過失。另本件車
    禍經檢察官送請臺灣省臺中縣區車輛行車事故鑑定委員會鑑
    定結果，亦認被告駕駛車號6057－UR號自用小客車行經無號
    誌交岔路口，未注意車前狀況，左方車未暫停讓右方幹線道
    車先行……為肇事原因。被害人駕駛車號OBP －139 號重型
    機車無肇事因素，有該鑑定委員會98年7 月15日中縣鑑字第
    0985501892號函所附臺中縣區980213案鑑定意見書1 份附卷
    （見相驗卷第69頁至第71頁）可按，益證被告確有過失，且
    其過失行為與被害人丙○○之死亡間具有相當因果關係，足
    見被告前開自白確與事實相符。本件事證明確，被告犯行堪
    以認定。
二、核被告甲○○所為，係犯刑法第276 條第1 項之過失致死罪
    。被告肇事後，在未經有偵查權之機關或公務員發覺為犯嫌
    前，向到場處理本件車禍之臺中縣警察局烏日分局龍井分駐
    所警員李坤燦陳明其為肇事者及肇事經過，並接受裁判，有
    臺中縣警察局道路交通事故肇事人自首情形紀錄表1 紙在卷
    （見相驗卷第21頁）可參，其對於未發覺之罪自首而接受裁
    判，爰依刑法第62條前段之規定減輕其刑。爰審酌被告行車
    未注意車前狀況及未暫停讓幹線道車先行，致使被害人死亡
    ，應負全部過失責任，對於被害人之父告訴人丁○○及家屬
    等人造成難以回復之損害，所生危害不容輕忽，惟被告於案
    發後已與被害人家屬達成調解，有本院98年度司中調字第16
    62號調解程序筆錄1 份在卷可憑，且已給付部分賠償金額，
    暨其犯後坦認犯行，態度良好等一切情狀，量處如主文所示
    之刑。末查，被告前未曾受有期徒刑以上刑之宣告，有臺灣
    臺中地方法院檢察署刑案資料查註紀錄表及臺灣高等法院被
    告前案紀錄表各1 份在卷可按，被告業已與被害人家屬達成
    調解，並已先行給部分付賠償金，已如前述，被告已展現深
    切悔悟之心，期能被告以金錢賠償告訴人及其家屬因此所受
    身心之創傷，被告經此偵審程序與科刑之教訓，當能知所警
    惕而信無再犯之虞，本院因認對被告所宣告之有期徒刑，應
    以暫不執行為適當，爰依刑法第74條第1 項第1 款規定併予
    諭知緩刑3 年，用啟自新。緩刑宣告，得斟酌情形，命犯罪
    行為人向被害人支付相當數額之財產或非財產上之損害賠償
    ，刑法第74條第2 項第3 款定有明定。被告依前揭調解程序
    筆錄須賠償告訴人丁○○新臺幣（下同）230 萬元（原應給
    付380 萬元，業已給付150 萬元）。於98年12月28日給付60
    萬元，尚餘170 萬元部分，於99年1 月25日前給付完畢，並
    由被告匯入丁○○所有之中華郵政股份有限公司龍井龍津郵
    局（郵局代號：700 ）、局號：0000000 號、帳號：000000
    0 號帳戶內，如有一期未履行視為全部到期（本件含汽車強
    制責任險）等內容，為確保被告於緩刑期間，能按上開調解
    程序筆錄內容履行完畢，以確實收緩刑之功效，爰依前揭規
    定，併諭知被告應依主文所記載之條件履行前揭調解程序筆
    錄之內容。如被告未遵循本院諭知之緩刑期間負擔而情節重
    大者，檢察官得依刑事訴訟法第476 條及現行刑法第75條之
    1 第1 項第4 款之規定，聲請撤銷本案緩刑之宣告，併予敘
    明。
據上論斷，應依刑事訴訟法第273 條之1 第1 項、第299 條第1
項前段，刑法第276 條第1 項、第41條第1 項前段、第62條前段
、第74條第1 項第1 款、第2 項第3 款，刑法施行法第1 條之1
，判決如主文。
本案經檢察官乙○○到庭執行職務
中    華    民    國    98    年    12    月    31    日
                  刑事第十三庭  法  官  楊萬益
以上正本證明與原本無異。
如不服本判決應於收受判決後10日內向本院提出上訴書狀，並應
敘述具體理由；其未敘述上訴理由者，應於上訴期間屆滿後20日
內向本院補提理由書（均須按他造當事人之人數附繕本）「切勿
逕送上級法院」。
                                書記官  譚系媛
中    華    民    國    98    年    12    月    31    日
附錄論罪科刑法條全文：
中華民國刑法第276條
因過失致人於死者，處二年以下有期徒刑、拘役或二千元以下罰
金。
從事業務之人，因業務上之過失犯前項之罪者，處五年以下有期
徒刑或拘役，得併科三千元以下罰金。

司法院資訊處製作；財團法人民間司法改革基金會備份。
